【裁判字號】    98,重抗,25
【裁判日期】    980707
【裁判案由】    聲明異議
【裁判全文】
臺灣高等法院高雄分院民事裁定          98年度重抗字第25號
抗  告  人  臺灣銀行股份有限公司
法定代理人  羅澤成
代  理  人  甲○○
相  對  人  華南產物保險股份有限公司
法定代理人  乙○○
代  理  人  陳岳瑜律師
上列當事人間因假扣押執行聲明異議事件，抗告人對於民國98年
4月30 日臺灣高雄地方法院98年度審聲字第99號裁定提起抗告，
本院裁定如下：
    主  文
原裁定廢棄。
相對人在第一審之聲明異議駁回。
異議及抗告訴訟費用均由相對人負擔。
    理  由
一、本件抗告意旨略以：（一）原裁定理由四所稱：「本件台灣
    銀行所出具保證書（編號5EH7/07112，下稱保證書）內逕自
    設定之保證書給付或失效要件，在與上開擔保金性質不符部
    分，均不生其效力」，似違反司法院93年11月12日以院台廳
    民一字第0930027737號函公布「法院辦理保險人或銀行出具
    保證書代擔保注意事項」第4 點：「保證書之內容，應具備
    下列事項：(一)當事人兩造。(二)案號及案由。(三)保證金額。(四)
    保證契約生效日為法院裁判准以保證書代擔保時起。(五)保證
    期間至法院裁定准許供擔保人聲請返還確定時止。(六)放棄先
    訴抗辯權。(七)簽發保證書年月日。(八)保證人之簽名或蓋章。
    」之規定。（二）原裁定理由五稱：「本件異議人（即相對
    人）得聲請扣押債務人所提出之保證書所載之款項，而其條
    件為當債務人得依法領回該替代擔保金之保證書時。」，亦
    與前開「法院辦理保險人或銀行出具保證書代擔保注意事項
    」第4 點所規定，保證書之「保證期間至法院裁定准許供擔
    保人聲請返還確定時止」有矛盾之處。本件抗告人所出具保
    證書之保證期間已因屆至而失其效力，已無「保證書所載款
    項」可供相對人聲請假扣押。（三）抗告人於94年9 月15日
    所簽發以原審為受益人之保證書，係憑國外指示銀行開發以
    本行為受益人之相對保證函（Counter- Guarantee）所轉開
    之擔保函證。鑑於相對保證函（Counter -Guarantee）申請
    人與指示銀行間、抗告人與指示銀行間及抗告人與原審間就
    保證書之關係均分屬個別且獨立之關係，因此僅原審對抗告
    人享有保證債權，而本件債務人PT.Pelayaran Timpuran E-
    mas Tbk 在抗告人處未設有帳戶，對抗告人亦無保證債權或
    其他任何債權存在，意即抗告人係受國外銀行委託出具保證
    書予原審，倘令抗告人由原本所負之有限保證責任質變為無
    限保證責任，恐添抗告人對該國外指示銀行求償無門之風險
    。為此，求為廢棄原裁定等語。
二、經查:
（一）訴外人連海船舶裝卸承攬股份有限公司（下稱連海公司）
      曾於94年間以其對本件債務人PT.Pelayaran Timpuran E-
      mas Tbk 有新台幣（下同）54,554,272元之損害賠償請求
      權，而對PT.Pelayaran Timpuran Emas Tbk聲請假扣押裁
      定，經原審以94年度裁全字第5627號裁定准許在案，連海
      公司並依該裁定提供擔保，由原審以94年度執全字第2627
      號一案對PT.Pelayaran Timpuran Emas Tbk為強制執行，
      經PT.Pelayaran Timpuran Emas Tbk委由抗告人提供54,5
      54,272元之保證書而免為假扣押之執行等情，有裁定書、
      提存書及保證書影本等在卷可稽，足見本件債務人PT.Pe-
      layaran Timpuran Emas Tbk 已就連海公司所主張之54,5
      54,272元債權提供全額之擔保，應堪認定。
（二）相對人於95年間依其與連海公司間之保險契約，賠償連海
      公司共計18,009,685元之理賠金後，連海公司將其對PT.
      Pelayaran Timpuran Emas Tbk 之54,554,272元損害賠償
      請求權中之18,009,685元債權讓與相對人，相對人即以之
      為由，向原審對PT.Pelayaran Timpuran Emas Tbk聲請假
      扣押裁定，經原審以95年度裁全字第16770 號裁定准許，
      相對人即持該裁定就債務人PT.Pelayaran Timpuran Emas
      Tbk 之財產在18,009,685元範圍內為假扣押，原審民事執
      行處以96年度執全字第954 號一案執行，並於96年11月1
      日核發雄院隆96執全福字第954 號執行命令（下稱96年11
      月1 日執行命令），載明就抗告人所出具保證書之保證責
      任，於保證書所載條件成就時，禁止連海公司就保證書所
      載之54,554,272元為收取或處分，抗告人亦不得向連海公
      司為清償。連海公司及抗告人均就此執行命令聲明異議，
      而原審民事執行處經審核後，駁回連海公司之異議，連海
      公司乃提起抗告，經本院以97年度抗字第104 號裁定廢棄
      並發回原審。原審民事執行處遂於97年8 月6 日另核發雄
      院高96執全福字第954 號執行命令（下稱97年8 月6 日執
      行命令），載明因債務人PT.Pelayaran Timpuran Emas
      Tbk 對抗告人有保證書之保證債權，於保證書所載條件成
      就時，禁止連海公司就保證書所載54,554,272元中之18,0
      09,685元及假扣押執行費144,077 元範圍內為收取或處分
      ，抗告人亦不得向連海公司為清償，連海公司聲明異議，
      原審民事執行處認其異議有理由，乃於98年1 月5 日裁定
      將97年8 月6 日執行命令撤銷等情，有原審94年度執全字
      第2627號及96年度執全字第954 號執行卷可稽。準此，足
      見相對人係以其受讓連海公司對本件債務人PT.Pelayaran
      Timpuran Emas Tbk 之損害賠償債權中之18,009,685元為
      由，聲請對PT.Pelayaran Timpuran Emas Tbk為假扣押，
      然在此之前，連海公司即以其對PT.Pelayaran Timpuran
      Emas Tbk有54,554,272元之損害賠償請求權對PT.Pelaya-
      ran Timpuran Emas Tbk 聲請假扣押（原審94年度裁全字
      第5627號裁定），已如上開（一）所述，而相對人所受讓
      之上開18,009,685元債權即包含在54,554,272元損害賠償
      請求權之內，且相對人於民事假扣押聲請狀內亦為如是之
      主張，足見相對人所受讓之上開18,009,685元債權業經其
      前手即連海公司對PT.Pelayaran Timpuran Emas Tbk為假
      扣押，債務人PT.Pelayaran Timpuran Emas Tbk為免於假
      扣押，始委由抗告人出具保證書，此保證書即係擔保連海
      公司所主張之54,554,272元損害賠償請求權，意即相對人
      所受讓之上開18,009,685元債權亦在保證書擔保範圍內，
      相對人實無再對PT.Pelayaran Timpuran Emas Tbk為假扣
      押之必要，如准許相對人可以再對PT.Pelayaran Timpura
      n Emas Tbk為假扣押，則無異就同一債權，債務人PT.Pel
      ayaran Timpuran Emas Tbk需提供兩次擔保始能免於假扣
      押，對債務人PT.Pelayaran Timpuran Emas Tbk甚不公平
      ，何況相對人所受讓之上開18,009,685元債權亦完全在抗
      告人所出具保證書之擔保範圍內，相對人實無再對擔保其
      債權之保證書實施假扣押之必要。是原審民事執行處於98
      年1 月5 日裁定撤銷97年8 月6 日執行命令，應屬有據，
      原審認相對人仍可對抗告人所出具之保證書實施假扣押而
      廢棄上開民事執行處之裁定，尚有違誤。抗告意旨指摘原
      裁定不當，求予廢棄，為有理由，應由本院將原裁定廢棄
      ，並駁回相對人之聲明異議。至於原審民事執行處所核發
      之96年11月1 日執行命令，宜由原審民事執行處另為妥適
      之處理，非本件所得審究，併此明。
三、據上論結，本件抗告為有理由，依民事訴訟法第492 條、第
    95條、第78條，裁定如主文。
中    華    民    國    98    年    7     月    7     日
                            民事第三庭
                                審判長法官  張國彬
                                法      官  吳登輝
                                法      官  鄭月霞
以上正本證明與原本無異。
如不服本裁定應於送達後10日內向本院提出再抗告狀（並按他造
當事人之人數附繕本），並繳納再抗告費新臺幣1,000 元。
再為抗告僅得以適用法規顯有錯誤為理由，並應委任律師為代理
人。
中    華    民    國    98    年    7     月    7  日
                                書  記  官  吳新貞
附註：
抗告人之配偶、三親等內之血親、二親等內之姻親，或抗告人為
法人、中央或地方機關時，其所屬專任人員具有律師資格並經法
院認適當者，亦得為第三審代理人。
抗告人或其法定代理人具有律師資格者及前項情形，應於提起抗
告或委任時釋明之。


司法院資訊處製作；財團法人民間司法改革基金會備份。
